# 陈老师，求助关于分公司承包经营的会计处理

提问人：shi_ruibin 时间：2016-10-28 13:41:56
案例： 2007 年，国有企业甲公司成立了独立核算的分公司A，成立之初A分公司由甲公司经营。但由于A分公司经营亏损，在 2010 年将其承包给自然人乙经营，甲公司收取固定的承包经营费，剩余经营收益或亏损归承包人。乙在承包经营A分公司时，使用A分公司的资质和品牌，用A分公司的名义生产经营并对外开具发票，并且在原A分公司的账套中继续做账。对于此案例，甲公司由于对其分公司无控制权，因此在制作报表时，未将A分公司的报表整体纳入，只合并A分公司报表中归属于甲公司的固定资产部分，并将收取的承包经营费计入其他业务收入。
请问以上处理方式是否合规？如果不合规，应当采用怎样的处理方式？谢谢陈老师

回答人：chenyiwei
请说明承包经营合同的主要条款，特别是承包经营的期限、承包方管理和经营权限的范围、承包期满后的安排等因素。一般理解，如果只是短期承包经营，且承包期满后需将该分公司的资产按原样完好归还的，则实质上构成一项经营租赁业务的可能性相对较大。

提问人：shi_ruibin 时间：2016-10-31 11:21:17
陈老师好，接上述案例，承包经营合同的主要如下：
1 、甲公司（承包方）将A分公司承包给乙（承包方）经营，承包后的分公司实行自主出资经营，独立核算，自负盈亏的经济责任管理办法，经营者独立承担经营过程中的债权债务和由此引发的经济安全和法律责任。
2 、承包经营期限名义上一年一签，但一年后自动续期，自动续期累计有效（实质上为长期）
3 、承包经营后分公司经营全部由承包人负责，采购、生产、销售均不受甲公司控制。
这种承包经营模式本质上相当于承包人利用A分公司的资质进行生产经营。在承包时，甲公司基本已将分公司资产收回，承包后分公司资产全部由承包方投资，在上缴固定承包费后，盈亏全部由承包人自负。甲公司在编制报表时，如将A分公司报表合并，则实质上虚增了属于甲公司的资产负债。因此想咨询一下陈老师是否有依据不做合并处理？谢谢陈老师

回答人：chenyiwei
挂靠经营始终是个难点，因为经济实质和法律形式差异太大。一般来说因为分公司不满足“单独主体”条件，所以还是应当并入为宜。

提问人：zengfengxia 时间：2016-11-01 16:40:24
证监会案例解析 2016 ，案例12-01，相关案例和楼主情形相似，结论是合并资产负债表中应当包括相关主体的资产和负债，但合并利润表和现金流量表中只体现承包费收入、不包括相关主体自身的经营成果和现金流量。想问一下，我们能不能把这本书与讲解 2010等同，作为实务中执业的标准？

回答人：chenyiwei
可以参考，但其权威性应低于《讲解 2010 》.